【裁判字號】    89,易,1788
【裁判日期】    890915
【裁判案由】    違反台灣地區與大陸地區人民關係條例
【裁判全文】
臺灣桃園地方法院刑事判決                        八十九年度易字第一七八八號
    公  訴  人  臺灣桃園地方法院檢察署檢察官
    被      告  甲○○
    選任辯護人  乙○○律師
                丙○○律師
右列被告因違反臺灣地區與大陸地區人民關係條例案件，經檢察官提起公訴（八十九
年度偵字第七０八七號），本院判決如左：
    主      文
甲○○無罪。
    理      由
一、公訴意旨略以：被告甲○○係桃園縣中壢市○○○路○段九八號「大城市育樂城
    」經理，於民國八十八年十月十五日，明知丁○○係大陸地區來臺依親人士，未
    經許可在臺工作，竟予僱用在前開店內擔任清潔工作。嗣因涉嫌傷害丁○○（業
    經檢察官另為不起訴處分）一案，經龍女提出告訴，檢察官偵查中始發覺上情，
    因認被告甲○○涉有違反臺灣地區與大陸地區人民關係條例第八十三條第一項罪
    嫌云云。
二、按犯罪事實應依證據認定之，無證據不得推定其犯罪事實，又不能證明被告犯罪
    者，應諭知無罪判決，刑事訴訟法第一百五十四條、第三百零一條第一項分別定
    有明文。訊據被告甲○○固坦承於右揭時、地僱用大陸地區人民丁○○在上址店
    內擔任清潔工作之情不諱，惟堅詞否認前開犯行，辯稱因龍女擁有在臺灣地區之
    居留權，其誤以為龍女可合法工作始加以僱用等語。
三、按不得僱用大陸地區人民在臺灣地區從事未經許可或與許可範圍不符之工作，違
    者應受刑罰之制裁，臺灣地區與大陸地區人民關係條例第十五條第四款、第八十
    三條第一項固有明定，然要以行為人所僱用者係未經許可在臺灣地區工作之大陸
    地區人民為限，至若該大陸地區人民依法本得在臺灣地區工作，則不與焉。再按
    ，大陸地區人民依本條例規定經許可居留者，居留期間內得在臺灣地區工作，同
    條例第十七條第五項規定甚明，進言之，凡經許可在臺灣地區居留之大陸地區人
    民，依法即同時取得居留期間在臺灣地區工作之權利，又其工作權利既係依法直
    接賦與，自毋須再經主管機關之許可，且其內容性屬概括，核無工作種類、範圍
    及特定雇主之限定，抑且，其得工作之期間等同於居留期間，並無其他期間之限
    制。復按，同條例第十一條第一項規定「僱用大陸地區人民在臺灣地區工作，應
    向主管機關申請許可」，狀似僱用任何大陸地區人民均須經主管機關之許可，惟
    參酌同條第二項「經許可受僱在臺灣地區工作大陸地區人民，其受僱期間不得逾
    一年，並不得轉換僱主及工作。但因雇主關廠、歇業或其他特殊事故，致僱用關
    係無法繼續時，經主管機關許可者，得轉換雇主及工作」之規定以觀，顯見，該
    條例第十一條第一項所稱之「許可」，厥指大陸地區人民受僱在臺灣地區工作及
    其得從事之工作種類、範圍暨雇主等事項之「許可」是謂也，易言之，即須經主
    管機關「許可」始得受僱在臺灣地區工作且其可從事之工作及雇主亦僅以「許可
    」內容為限之大陸地區人民，欲僱用之，方須向主管機關申請許可，至依法毋須
    經主管機關許可即得在臺灣地區工作，且可從事之工作並無種類、範圍及特定雇
    主限定之大陸地區人民，則非該條項所規範之對象，職是，僱用之即不須向主管
    機關申請許可。經查，被告僱用之丁○○係經許可在臺灣地區居留之大陸地區人
    民，有龍女之「中華民國臺灣地區居留證」影本一份在卷可佐，揆之前開說明，
    依法其本可在臺灣地區工作，被告亦毋須向主管機關申請許可即得僱用，是以被
    告僱用之要無所謂「僱用大陸地區人民在臺灣地區從事未經許可或與許可範圍不
    符之工作」之情事可言，準此，被告所為顯與該條例第八十三條第一項之要件有
    間，即未能繩以該條項之責，自應為無罪之諭知。
據上論斷，應依事訴訟法第三百零一條第一項，判決如主文。
本案經檢察官呂理銘到庭執行職務。
中      華      民      國    八十九    年      九      月     十五     日
                              臺灣桃園地方法院刑事第三庭
                                  法  官  蔡榮澤
如不服本判決，應於送達後十日內，向本院提出上訴狀。


司法院資訊處製作；財團法人民間司法改革基金會備份。
